【裁判字號】    98,台上,6269
【裁判日期】    981029
【裁判案由】    妨害風化
【裁判全文】
最高法院刑事判決            九十八年度台上字第六二六九號
上  訴  人  丙○○
            丁○○
            乙○○
共      同
選任辯護人  許華雄律師
上  訴  人  甲○○
選任辯護人  盧國勳律師
上列上訴人等因妨害風化案件，不服台灣高等法院中華民國九十
六年六月十二日第二審更審判決（九十五年度上更(一)字第七四三
號，起訴案號：台灣台北地方法院檢察署九十一年度偵字第一一
七九三、一五四０九、二一五六六號），提起上訴，本院判決如
下：
    主  文
原判決關於甲○○部分撤銷，發回台灣高等法院。
其他上訴駁回。
    理  由
一、撤銷發回（甲○○）部分
本件原判決撤銷第一審關於上訴人甲○○部分之科刑判決，依刑
法修正前常業犯之例，改判仍論處甲○○共同意圖使女子與他人
為性交之行為，而媒介以營利為常業罪刑（處有期徒刑二年，併
為相關從刑之諭知），固非無見。
惟查：（一）、證人於審判中，應依法定程序，到場具結陳述，
並接受被告之詰問，其陳述始得作為認定被告犯罪事實之判斷依
據。又被告以外之人於審判外之言詞或書面陳述，除法律有規定
者外，不得作為證據。而所謂被告以外之人，不以證人為限，共
同被告、正犯、共犯及被害人於審判外之陳述，均屬之，為確保
被告對為證人適格者之詰問權，於審判中均應到場具結陳述，並
接受被告之詰問，其陳述始得作為認定被告犯罪事實之判斷依據
。本件原判決認定上訴人甲○○有如其事實欄一所載之犯行，依
理由之說明，係以證人○○○於共同正犯○○○另案台灣台北地
方法院九十一年度簡上字第二九九號妨害風化案件之供述為其犯
罪之部分論據（見原判決第六頁倒數第四行以下至第七頁第三行
）。然上訴人及其選任辯護人於原審已爭執該項陳述未經上訴人
行使詰問權而無證據能力（見原審更(一)卷第一四二、一五三頁）
。稽之卷附筆錄，○○○並未於本案審判程序居於證人之地位具
結為陳述，並接受上訴人之反對詰問，致有不當剝奪上訴人之正
當詰問權，其所踐行之訴訟程序難謂適法。（二）、有罪之判決
書，應將法院依職權認定之犯罪事實，詳實記載於事實欄內，始
足以判斷其適用法令之當否。倘若事實欄之記載先後兩歧，或事
實記載與理由說明不相符合，均屬判決理由矛盾，按諸刑事訴訟
法第三百七十九條第十四款後段規定，其判決當然為違背法令。
原判決理由引用證人○○○於偵查中證稱：性交易每次新台幣（
下同）三千五百元或四千元，並以四、六比與應召站分帳（如係
三千五百元，○○○得一千四百元，應召站得二千一百元）等語
（見原判決第六頁第二一至二八行），此與原判決事實一之(一)部
分所認定○○○與他人為性交所得及與應召站營利分帳數額（見
原判決第二頁倒數第四至七行），固屬相符；然與原判決事實一
之(二)部分所記載○○○每次性交易所得為四千元至六千元（見原
判決第三頁第六、七行），則不相符。足見原判決此部分事實之
記載，與理由之說明不盡相符，容有未洽。（三）、採為判決基
礎之證據資料，必須經過調查程序，而顯出於審判庭者，始與直
接審理主義符合，否則其所踐行之訴訟程序，即屬違背法令。又
審判期日之訴訟程序，專以審判筆錄為證，刑事訴訟法第四十七
條定有明文。是事實審法院，必須踐行法定調查程序，須已顯出
於審判庭之證據資料，始得採為判決之基礎，從而採為判決基礎
之證據，是否已踐行上開調查程序，自以審判筆錄之記載為其準
據。又
審判長應將證物提示當事人、代理人、辯護人或輔佐人，使其辨
認，如係文書而被告不解其意義者，應告以要旨；卷宗內之筆錄
及其他文書可為證據者，審判長應向當事人、代理人、辯護人或
輔佐人宣讀或告以要旨，刑事訴訟法第一百六十四條、第一百六
十五條第一項定有明文。而此項規定依同法第三百六十四條規定
復為第二審審判程序所準用，如有違背，即係應於審判期日調查
之證據而未予調查，若採為裁判之基礎，其判決當然為違背法令
。本件原審採為判決基礎之證據鍾書德交保之保證金收據以及○
○○於另案台灣台北地方法院九十一年度簡上字第二九九號妨害
風化案件之證述內容（見原判決第七頁第二、三、二四行），原
審於審判期日，未向上訴人及其原審選任辯護人提示令其辨認，
或向上訴人及其原審選任辯護人宣讀或告以要旨，即遽採該等證
據為上訴人斷罪資料之一，難謂無應於審判期日調查之證據而未
予調查之違誤，尚有未洽。以上或係上訴意旨所指摘，或為本院
得依職權調查之事項，按第三審法院應以第二審判決所確認之事
實為判決基礎，刑事訴訟法第三百九十四條第一項前段定有明文
。原判決上述之違背法令，影響於事實之確定，本院無可據以為
裁判，應將原判決關於甲○○部分撤銷，發回原審法院更為審判
。原判決理由貳之六關於甲○○不另為無罪諭知部分，基於審判
不可分之原則，併予發回。又本件有無中華民國九十六年罪犯減
刑條例之適用，宜併注意及之。
二、上訴駁回（即丁○○、乙○○、丙○○）部分：
查上訴期間為十日，自送達判決後起算，刑事訴訟法第三百四十
九條前段定有明文。本件上訴人丁○○、乙○○、丙○○因妨害
風化案件，經原審判決後，於九十六年六月二十五日合法寄存送
達判決正本，有送達證書附卷可按，依法自寄存之日起，經十日
發生效力。而渠三人均居住於台北市，與原審法院係同一所在地
，無須扣除在途期間。則其上訴期間截至同年七月十五日業已屆
滿，惟因該日為星期日例假日，以該假日之次日代之，應至同年
七月十六日屆滿，上訴人等竟延至同年七月十七日始具狀聲明上
訴，顯已逾十日之不變上訴期間，渠等上訴自非合法，應予駁回
。
據上論結，應依刑事訴訟法第三百九十五條前段、第三百九十七
條、第四百零一條，判決如主文。
中    華    民    國  九十八  年    十    月  二十九  日
                      最高法院刑事第二庭
                          審判長法官  莊  登  照
                                法官  陳  世  淙
                                法官  徐  昌  錦
                                法官  許  錦  印
                                法官  施  俊  堯
      本件正本證明與原本無異
                                      書  記  官
中    華    民    國  九十八  年   十一   月    二    日
                                                      Ｅ

司法院資訊處製作；財團法人民間司法改革基金會備份。
